臺灣高等法院刑事判決　　　　　　　　　　　　　九十三年度上訴字第二一五六號
　　上　訴　人
　　即　被　告　甲○○
　　指定辯護人　本院公設辯護人丙○○
右上訴人即被告因強盜案件，不服臺灣臺北地方法院九十二年度訴字第一五００號，
中華民國九十三年六月十一日第一審判決（起訴案號：臺灣臺北地方法院檢察署九十
二年度偵字第九九０九號），提起上訴，本院判決如左：
    主  文
上訴駁回。
    事  實
一、甲○○與呂進榮（已經原審判處有期徒刑四月，如易科罰金以三百元折算一日確
    定在案）為雙胞胎兄弟，甲○○於民國八十九年間因犯詐欺罪，經臺灣臺北地方
    法院以九十年度易字第四九號判處有期徒刑四月，如易科罰金以三百元折算一日
    確定，於九十年九月八日（原審判決誤載為同年月九日，應予更正）執行完畢；
    其又於九十年間因詐欺案件，經台灣台北地方法院以九十年度易字第一六五九號
    判處有期徒刑六月，如易科罰金以三百元折算一日確定，於九十二年十一月七日
    縮刑執行完畢。詎於九十一年十一月四日晚間八、九時左右，呂進榮及甲○○邀
    約乙○○及丁○○見面，四人會合後一同用餐，嗣後並前往臺北市中山區○○○
    路○段一六八號五樓好樂迪ＫＴＶ五０七號包廂內唱歌，呂進榮於之前用餐時，
    先向乙○○借用ＮＯＫＩＡ八三一０型號行動電話一支（序號：0000000
    00000000號）使用，迨四人於餐畢一同進入上開ＫＴＶ包廂後，呂進榮
    於翌日（即同年月五日）凌晨二點許，竟意圖為自己不法之所有，將其持有乙○○之上開行動電話侵占入己，隨即以出外接朋友為藉口，離開包廂不歸（呂進榮
    此部分侵占犯行已經原審判刑確定在案，有如前述）。之後甲○○見乙○○至包
    廂外如廁，該包廂內僅有渠與丁○○，且燈光昏暗之際，意圖為自己不法所有，
    趁機竊取丁○○所有皮包內之現金面額新臺幣（下同）二千元之紙鈔共五張合計
    一萬元（原審誤載為一萬餘元，應予更正）及置於桌上之ＮＯＫＩＡ八三一０型
    行動電話一支（序號：000000000000000號），得手後適為丁○○發現，呼喊「做什麼」並起身向前欲阻止甲○○，詎甲○○為防護贓物及脫免
    逮捕，當場徒手將丁○○推倒在地，並迅速離開包廂逃逸無蹤。甲○○嗣後將丁○○所有之上開行動電話交予呂進榮，呂進榮乃於同年月六日將該丁○○所有之
    手機持往台北市萬華區○○○路三十六號獅子林廣場「大呼小叫寶淵店」以五千
    五百元價格出售予廖英宏。
二、案經被害人丁○○訴由臺北市政府警察局中山分局移送臺灣臺北地方法院檢察署
    檢察官偵查起訴。
    理  由
一、訊據上訴人即被告甲○○固坦承於右開時、地取得丁○○之上開行動電話及現金
    一萬元，惟否認有準強盜之犯行，辯稱：上開行動電話及現金一萬元，渠係經告
    訴人丁○○之同意後借取，渠並無竊盜或準強盜之行為，本案洵因渠與雙胞胎弟
    弟即同案被告呂進榮未支付出場費給丁○○與乙○○，乃遭伊等聯手設詞誣陷云
    云。
二、惟查：
（一）被告於本院審理時辯稱：上開行動電話及現金一萬元，渠係經告訴人丁○○之
      同意後借取云云，核與渠先前所辯：「手機原來是我買給她們的，因她們是酒
      店小姐，要將手機轉贈他人，所以我才要拿回手機而已．．．。」（原審九十
      三年五月十一日訊問筆錄），後又改稱：「我當時是向她借手機，．．．至於
      錢的部分，我們是到好樂迪去，沒有錢請她們去酒店消費，既然沒有辦法帶她
      們進場，我就拿她的手機及錢逃走。」、「我是跟她說我的朋友還沒有來，還
      不要進場我們到好樂迪去唱歌，請她們先借我們八千元．．．我錢沒有辦法還
      她們，後來我就起了貪念將錢及手機拿了就跑掉了。」等語（原審九十三年五
      月二十五日審判筆錄），皆有所不符。衡情茍渠所稱：係經告訴人之同意方行
      借用云云屬實，何以渠於先前之訊問時不為如此有利於自己之辯解？且查渠前
      揭犯行，業據證人即被害人丁○○於警詢時指稱：「甲○○趁我朋友乙○○上
      廁所之際將我推倒在地上然後強盜我皮包內之現金一萬元及行動電話一支，隨
      即立刻衝出搭計程車逃逸。沒有持兇器攻擊。沒有受傷。．．．呂進榮當時先
      拿走乙○○的行動電話走到外面，而乙○○人於包廂外上洗手間，隨後甲○○
      即搶盜我的財物．．．。」（偵卷第七頁）、又於偵查時證稱：「當乙○○去
      上廁所時，甲○○把我推倒拿走我之手機及一萬元。」（偵卷第七一頁反面）
      等語，並於原審九十二年十二月四日審理時證稱：「（呂進榮下樓梯之後，包
      廂裡面剩下三個人，在包廂裡面有沒有發生何事？）有，那時乙○○上廁所，
      剩下我跟甲○○在包廂，甲○○趁我不注意的時候甲○○拿了我的錢包裡面的
      一萬元還有手機。（你說是用拿的，所謂拿你的手機及一萬元是用何種方式？
      ）先唱歌並把燈關的很暗，我看他用手拿我的皮包裡面的錢還有手機，我問他
      你在做什麼，他就推了我一下，就跑出去了，我也有追出去。（你如何看到他
      用手去拿你皮包裡面的錢？）包廂雖然很暗，但是電視有光線，甲○○是坐在
      沙發上，皮包在甲○○的左後方，我發現他偷偷摸摸的開我的皮包，我問他在
      幹什麼，然後他就跑了。（你說他有推你一下，是如何推的？）當時我站起來
      ，他就推我，我就倒在沙發上。（他推你的動作，是他當時已經拿到錢了嗎？
      ）是的。（有無拿到手機？）也已經拿到了。（是你喊他在幹什麼之後，他才
      推你嗎？）是的。（你在喊他做什麼時，你有無身體向前去拿回你的皮包？）
      有。他推倒我，跑出去，我就追出去，然後遇到乙○○。（當你看到乙○○的
      時候，你人是否在包廂裡面？）是的，我剛好爬起來，她進來問發生何事，我
      說甲○○搶我的錢，她就跟我一起追出去。」等語甚詳（原審卷第一三八頁、
      第一三九頁）。本院核告訴人丁○○之陳述雖未完全一致，然此顯係伊未解竊
      盜、搶奪、準強盜及強盜等罪之法律意義，且於警詢及偵查時未就案發情形作
      詳細之陳述所致，尚難據此即謂伊之證述有瑕疵。又伊就被告甲○○拿走其行
      動電話及現金一萬元，並遭甲○○推倒，且當時乙○○在包廂外如廁等情，並
      經證人乙○○於警訊中指稱：我到包廂外洗手間，回來時看到甲○○衝出包廂
      外，我發現怪怪的，便趕緊進入包廂內，只見我朋友丁○○倒在地上，並向我
      說錢財（手機、一萬元）被甲○○強行奪走了，我們向前追趕，但沒有追到云
      云（偵查卷第四頁反面）、伊於原審九十二年十二月四日審理時亦證述：「我
      去廁所，回來後看到丁○○在地上，我說你為何在地上，丁○○對我說那個人
      （指甲○○）把我的錢及手機拿走了，我就把她扶起來就去追。（你從廁所回
      來，有無看到甲○○？）我從廁所回來，看到甲○○從包廂衝出去，再看到丁○○在地上。」等語（原審卷第一四九頁）可資佐證，並核與丁○○之證詞相
      符，且查丁○○與乙○○兩位證人於原審經隔離訊問，此有原審審理筆錄足稽
      ，自無互相串證之虞。即此，證人丁○○、乙○○於於原審上開之證詞顯然符
      合常情，並足堪採信。
（二）被告甲○○雖辯稱：上開行動電話及現金一萬元，渠係經告訴人丁○○之同意
      後借取，渠並無竊盜或準強盜之行為云云。但查同案被告呂進榮供承其與甲○○為雙胞胎兄弟，於本件案發當時其與被告甲○○同住，丁○○之行動電話與
      上開其所侵占之乙○○之行動電話置於同處，呂進榮並於九十一年十一月六日
      將丁○○之行動電話持往台北市萬華區○○○路三十六號獅子林廣場「大呼小
      叫寶淵店」以五千五百元價格出售予廖英宏等情，核與證人廖英宏之證述與卷
      附手機資源回收契約書一紙相符。若查被告甲○○所稱上開行動電話係向丁○○借用屬實，何以被告甲○○未將上開行動電話返還予丁○○，並與丁○○約
      妥日後返還之方式，竟率然離開上開ＫＴＶ？且查目前社會，行動電話為一般
      人之通訊工具，是以觸目所及，皆可看到隨身攜帶行動電話，以利與他人聯絡
      ，依照被告甲○○之供述，丁○○為酒店小姐，渠僅是伊之客人，是衡情丁○○斷無將伊之行動電話長時間借予渠使用，而致伊與他人之聯絡陷於困難之情
      形。又查丁○○既是酒店小姐，出場陪被告甲○○吃飯、唱歌，無非是藉由犧
      牲色相換取金錢，然查於被告甲○○等未支付出場費用之情形下，丁○○竟猶
      且同意借用金錢與行動電話予被告，孰人置信？另查被告甲○○與同案被告呂
      進榮兄弟二人，邀約丁○○、乙○○出場取樂，卻先後取走伊等之行動電話揚
      長離去，應非屬偶然之巧合。遑論被告甲○○不僅於事後未思圖聯繫被害人，
      迅速歸還所借用之金錢與行動電話，竟將所借得之行動電話攜回住處存放，並
      任由同案被告呂進榮變賣出售，顯與借用他人物品之常情有違；且參以同案被
      告呂進榮於被告甲○○以前開不法方式取得丁○○之行動電話當時，既已事先
      離開包廂，但其竟能持丁○○之行動電話予以變賣，顯係從被告甲○○取得該
      行動電話至明。再查，丁○○既已發現被告甲○○擬強行取走伊之金錢與行動
      電話，依照常理，伊當會當場表示異議，並阻止被告甲○○離開，因此被告甲○○見狀，為防護贓物及脫免逮捕，當場徒手將丁○○推倒在地，以求順利逃
      逸等情，與一般經驗法則應無違背。末查，茍丁○○與乙○○有意誣攀被告，
      何不編造被告甲○○與同案被告呂進榮兄弟二人共同對伊等施加強盜行為，卻
      明確指訴是被告甲○○強行取走丁○○之上開財物，被告呂進榮僅侵占向乙○○所借用之行動電話？綜上，足認丁○○之行動電話與現金確係遭被告甲○○
      以上開不法方式取得無訛，渠翻異前詞否認犯罪，應係飾卸之詞，不足採信。
（三）按刑法第三百二十九條準強盜罪之所謂施強暴或脅迫，只須有此行為即為已足
      ，不以至使人不能抗拒為必要（最高法院七十四度台上字第三三二五號判決參
      照）。本件被告甲○○於竊得丁○○之行動電話之際，主動以不法之腕力推倒
      起身靠近之丁○○，顯係為防護贓物及脫免逮捕，而有施以強暴之事實，應無
      疑義。
（四）綜上所述，本件事證明確，被告甲○○犯行洵堪認定。
三、核被告呂進榮所為，係犯刑法第三百二十九條、第三百二十八條第一項之準強盜
    罪。起訴書雖認此部分被告甲○○係犯刑法第三百二十八條第一項之強盜罪嫌，
    惟準強盜罪與強盜罪二者未逾越檢察官請求確定具有侵害性基本社會事實同一性
    之範圍（最高法院九十二年度台上字第九八號亦同此見解），且經原審蒞庭檢察
    官於原審審理時將此部分起訴法條更正為刑法第三百二十九條之準強盜罪（原審
    卷第二八四頁反面），法院自得就更正後之起訴法條予以論科，且毋庸再諭知變
    更起訴法條。又被告甲○○於八十九年間因犯詐欺罪，經臺灣臺北地方法院以九
    十年度易字第四九號判處有期徒刑四月，如易科罰金以三百元折算一日確定，於
    九十年九月八日（原審判決誤載為同年月九日，應予更正）執行完畢，此有本院
    被告全國前案紀錄表在卷可稽（原審卷第八頁），渠受有期徒刑之執行完畢，於
    五年內再犯本件有期徒刑以上之罪，為累犯，應依刑法第四十七條規定，加重其
    刑。原甚基於以上相同之認定，並審酌被告甲○○曾有多次犯罪紀錄，素行不端
    ，年輕力壯，卻不事正途，侵害他人財產權益並影響社會秩序，犯後否認犯行，
    犯後態度不佳，及其犯罪之動機、目的、所受之刺激、手段、智識程度等一切情
    狀，量處有期徒刑五年六月之刑。原審以上之認事用法均無違誤，量刑亦稱允洽
    。被告猶執前詞上訴否認犯罪，並指摘原審判決不當，為無理由，應予駁回。
四、據上論斷，應依刑事訴訟法第三百六十八條，判決如主文。
本案經檢察官李良忠到庭執行職務。
中　　　華　　　民　　　國　　九十三　　年　　　九　　　月　　二十一　　日
                              臺灣高等法院刑事第九庭
                                  審判長法  官　李　文　成
                                        法  官　官　有　明
                                        法  官　周　盈　文
右正本證明與原本無異。
如不服本判決，應於收受送達後十日內向本院提出上訴書狀，其未敘述上訴之理由者
並得於提起上訴後十日內向本院補提理由書（均須按他造當事人之人數附繕本）。
                                        書記官　余　姿　慧
中　　　華　　　民　　　國　　九十三　　年　　　九　　　月　　二十一　　日
附錄：本案論罪科刑法條全文
中華民國刑法第三百二十九條
(準強盜罪)
竊盜或搶奪，因防護贓物、脫免逮捕或湮滅罪證，而當場施以強暴脅迫者，以強盜論
。
中華民國刑法第三百二十八條
意圖為自己或第三人不法之所有，以強暴、脅迫、藥劑、催眠術或他法，至使不能抗
拒，而取他人之物或使其交付者，為強盜罪，處五年以上有期徒刑。
以前項方法得財產上不法之利益或使第三人得之者，亦同。
犯強盜罪因而致人於死者，處死刑、無期徒刑或十年以上有期徒刑；致重傷者，處無
期徒刑或七年以上有期徒刑。
第一項及第二項之未遂犯罰之。
預備犯強盜罪者，處一年以下有期徒刑、拘役或三千元以下罰金。
